【裁判字號】    97,消債更,379
【裁判日期】    971224
【裁判案由】    更生事件
【裁判全文】
臺灣臺南地方法院民事裁定           97年度消債更字第379號
聲  請  人
即  債務人  甲○○
上列當事人因消費者債務清理事件聲請更生，本院裁定如下：
    主  文
債務人甲○○自民國九十七年十二月二十四日下午四時起開始更
生程序。
    理  由
一、按債務人不能清償債務或有不能清償之虞，且無擔保或無優
    先權之債務總額未逾新臺幣（下同）1,200 萬元者，於法院
    裁定開始清算程序或宣告破產前，得向法院聲請更生。法院
    開始更生程序之裁定，應載明其年、月、日、時，並即時發
    生效力，消費者債務清理條例第3 條、第42條第1 項、第45
    條第1 項定有明文。又按債務人對於金融機構因消費借貸、
    自用住宅借款、信用卡或現金卡契約而負債務，在聲請更生
    或清算前，應提出債權人清冊，以書面向最大債權金融機構
    請求協商債務清償方案，並表明共同協商之意旨。債務人與
    金融機構協商成立者，不得聲請更生或清算，但因不可歸責
    於己之事由，致履行顯有重大困難者，不在此限。本條例施
    行前，債務人依金融主管機關協調成立之中華民國銀行公會
    會員，辦理消費金融案件無擔保債務協商機制與金融機構成
    立之協商，準用前項之規定。消費者債務清理條例第151 條
    第1 、5 、6 項亦定有明文。
二、聲請意旨略以：聲請人即債務人甲○○前任職於川勤雷射精
    工股份有限公司（下稱川勤公司），每月收入約24,000元，
    除此收入外，名下已無其他財產，然累計債務總金額已達1,
    601,928元， 負債顯然超過資產甚多，已達不能清償債務或
    有不能清償之虞之程度。聲請人雖曾於民國95年 6月10日依
    照中華民國銀行公會會員辦理消費金融案件無擔保債務協商
    機制，與債權人日盛國際商業銀行等7家銀行成立協商， 每
    月應還款金額為15,280元，分80期，至全部清償為止。然聲
    請人日前始得知尚有1筆安泰商業銀行（ 下稱安泰銀行）之
    債權前未納入協商，現安泰銀行已將該筆債權轉賣予長鑫資
    產管理股份有限公司（下稱長鑫公司），而聲請人每月收入
    扣除應清償之協商金額後，已無法維持基本生活費支出，況
    需另行償還對長鑫公司之債務，聲請人實有不可歸責於己致
    履行顯有重大困難之事由，且無擔保或無優先權之債務總額
    未逾1,200萬元， 復未經法院裁定開始清算程序或宣告破產
    ，爰依法向本院聲請更生等語。
三、經查：
    (一)聲請人於消費者債務清理條例施行前，曾依金融主管機關
      協調成立之中華民國銀行公會會員，辦理消費金融案件無
      擔保債務協商機制與金融機構進行協商，嗣與各債權銀行
      就無擔保債務協商成立，約定自95年7 月起，分80期，每
      月償還15,280元等情，有協議書及無擔保債務還款計畫附
      卷可按（本院卷第87頁至第88頁）。
    (二)聲請人於未履行上開協議時即95年10月，尚任職於川勤公
      司，其財產除當月收入為24,495元外，名下雖有汽車 1部
      ，然已於94年 8月18日回收報繳，因此實際上並無其他財
      產，但其債務加計負欠長鑫公司債務總金額已逾 147萬元
      之事實，有財團法人金融聯合徵信中心之當事人綜合信用
      報告書、長鑫公司陳報狀、財政部國稅局綜合所得稅各類
      所得資料清單、財產歸屬資料清單、行政院環境保護署廢
      機動車輛回收證明、薪資明細及銀行存摺影本等件（本院
      卷第10頁至第13頁、第160頁至第168頁、第17頁至第20頁
      、第107頁至第112頁）附卷可憑，並經本院依職權向聲請
      人前所任職之川勤公司查明屬實，有該公司之陳報狀附聲
      請人之薪資單在卷可查（本院卷第130頁至第131頁），復
      經本院向日盛商業銀行查明無訛，有該銀行陳報狀在卷足
      參（本院卷第174頁）， 自堪信為真實。故聲請人主張，
      其有不能清償債務，且其無擔保或無優先權之債務總額亦
      未逾1,200萬元之事實為真。
    (三)至於聲請人於未履行上開協議時即95年10月尚任職於川勤
      公司，當月收入為24,495元，而同年11月之收入則23,521
      元，平均僅為24,008元之事實，有前揭薪資單在卷可憑（
      本院卷第131頁）。 本院審酌聲請人於消費者債務清理條
      例施行前，曾與各債權銀行無擔保債務成立協商，約定每
      月償還15,280元等情，亦見前述。是依內政部公佈之台灣
      省95年每月每人最低生活費係9,210元計算， 聲請人每月
      所領之薪資扣除其最低生活費9,210元後， 實不足支付其
      之前與各債權銀行就無擔保債務成立協商所約定每月應償
      還之15,280元，應屬明確。況聲請人另對長鑫公司負有債
      務，復經本院依職權向長鑫公司查核屬實，此有該公司之
      陳報狀附卷可憑（本院卷第160頁至第168頁）。故聲請人
      主張有不可歸責於己之事由，致履行上開協議顯有重大困
      難，堪予採信。
    (四)至於債務人前未曾經法院宣告清算程序或宣告破產，亦未
      曾依消費者債務清理條例或破產法之規定而受刑之宣告等
      情，亦有本院民事紀錄科查詢表、臺灣高等法院被告前案
      紀錄表在卷可憑。
四、綜上所述，聲請人僅係一般消費者，並未從事營業，其已達
    不能清償債務或有不能清償之虞之程度，其中無擔保或無優
    先權之債務，在1,200 萬元以下，之前雖與各債權銀行達成
    協議，但因不可歸責於己之事由，致履行上開協議顯有重大
    困難，且未經法院裁定開始清算程序或宣告破產，又查無消
    費者債務清理條例第6 條第3 項、第8 條或第46條各款所定
    駁回更生聲請之事由存在，則債務人聲請更生，應屬有據，
    爰裁定如主文。
中    華    民    國    97    年    12    月    24    日
                  民事第三庭  法  官  王漢章
上為正本係照原本作成
本裁定不得抗告。
本裁定已於97年12月24日下午4時公告。
中    華    民    國    97    年    12    月    24    日
                              書記官  林木村


司法院資訊處製作；財團法人民間司法改革基金會備份。
